臺灣臺中地方法院交通事件裁定 　　　　96年度交聲字第224號
原處分機關　交通部公路總局臺中區監理所
異　議　人
即受處分人　甲○○
上列受處分人因違反道路交通管理處罰條例案件，對於交通部公
路總局臺中區監理所九十六年二月九日所為之裁決（中監違字第
裁六０─ＪＣ0000000號裁決書），聲明異議，本院裁定
如下：
    主    文
異議駁回。
    理    由
一、原處分意旨略以：異議人即受處分人（下稱受處分人）甲○
    ○於民國九十六年一月六日十五時二十五分許，駕駛車牌號
    碼七八七二－ＦＺ號自用小客車，行經台十四甲線十八Ｋ處
    ，因「駕駛汽車未繫安全帶」違規，為南投縣警察局仁愛分
    局員警依法舉發，故依道路交通管理處罰條例第三十一條第
    一項規定裁處異議人罰鍰新臺幣（下同）一千五百元，於法
    並無不合等語。
二、聲明異議意旨略以：受處分人於前揭時、地駕駛汽車於接近
    翠峰派出所前方約八十公尺時，經警方示意需接受臨檢，並
    遭警方舉發未繫安全帶及未攜帶行照紅單，而依據司法院大
    法官會議釋字第五三五號解釋，警方的臨檢行為違反下列規
    定：(一)該員警並未出示文件證明獲授權實施路邊臨檢。(二)員
    警未告知臨檢的原因及出示證件表明其為執行人員之身分。
    (三)該員警未於前方設置警告標誌、隔離活動空間、建立戒備
    措施及加強可能遭受侵害客體之保護。(四)當時僅有該名員警
    ，所長並不在，該員執意要開單，無法提出異議。(五)該員警
    開「舉發違反道路交通管理事件通知單」程序不合法，當時
    所長並不在現場，而該員警卻在通知單上蓋上所長的職章，
    該通知單不合法。(六)該員警未舉證，而逕行開單，根本是違
    反人權，爰聲明異議等語。
三、按汽車行駛於道路上，其汽車駕駛人或前座乘客未繫安全帶
    者，處駕駛人一千五百元罰鍰，道路交通管理處罰條例第三
    十一條第一項定有明文。經查：
（一）本件受處分人於九十六年一月六日十五時二十五分許，駕
      駛車牌號碼七八七二－ＦＺ號自用小客車，行經台十四甲
      線十八Ｋ附近，因駕車未繫安全帶，為南投縣政府警察局
      仁愛分局員警當場攔停，並掣開投警交字第ＪＣ0000
      000號舉發違反道路交通管理事件通知單予以舉發等情
      ，此有南投縣政府警察局仁愛分局九十六年二月七日投仁
      警交字第０九六００００七三七號函、前揭舉發通知單各
      一份在卷可稽。
（二）按依據司法院大法官會議釋字第五三五號解釋意旨作成之
      警察職權行使法，業經總統公布，並於九十二年十二月一
      日正式施行，故凡與警察職權行使之相關事宜，自應以警
      察職權行使法之規定為員警行使職權之優先適用規範，依
      據該法第六條第一項第六款、第二項及第三項規定，警察
      於公共場所或合法進入之場所，得對於行經指定公共場所
      、路段及管制站者查證其身分，前項第六款之指定，以防
      止犯罪，或處理重大公共安全或社會秩序事件而有必要者
      為限，其指定應由警察機關主管長官為之。證人劉春榮於
      本院訊問中證述「…當天是星期六，有排交整、交通崗勤
      務，去執行告發交通違規的勤務，我們會把這個勤務報分
      局勤務中心報核准後，隔日會出去執行臨檢…」（見本院
      九十六年四月十一日訊問筆錄）以及庭呈南投縣警察局仁
      愛分局翠峰派出所８分配表在卷可憑，執勤員警對於行經
      台十四甲線十四至三三Ｋ之汽車攔檢，係依據警察職權行
      使法之合法行為，甚為明確，受處分人認為該員警並未獲
      得授權而實施臨檢，已違反釋字五三五號解釋云云，應係
      對警察定點臨檢時之逐車攔檢法源依據有所誤會。
（三）次按道路交通管理之稽查，違規紀錄，由交通勤務警察，
      或依法令執行交通稽查任務之人員執行之，道路交通管理
      處罰條例第七條第一項立有規定。本件舉發之警員劉春榮
      於本院訊問時具結證稱：「我當時是在十八Ｋ派出所前面
      攔停甲○○的車輛，當時因為天氣晴朗，所以我遠遠的地
      方就看到甲○○未繫安全帶，他看到警察設崗攔停，他就
      有用手去拉安全帶繫上的動作，動作很明顯，我就把甲○
      ○攔停，告訴他，他未繫安全帶我們依法舉發，請他出示
      駕照、行照，結果他未帶行照，當天我總共舉發五件，除
      了甲○○二件以外，還有其他人。當時我們的警車定停在
      派出所前面，我們都有穿著警察制服跟背心，有出示我們
      的身分證件，我攔停甲○○的時候，有告訴甲○○說，因
      為他未繫安全帶我們要依法舉發他」、「當時三個替代役
      男都有在現場，而且有穿新式的反光背心。我當時是從前
      面的車窗看到甲○○沒有繫安全帶」等語明確，則本件舉
      發警員執行舉發違規之交通勤務時，係於白日在人車來往
      之派出所旁邊，身著正式警員制服執行取締違規之稽查任
      務，無庸待其出示證件，即足以明白彰顯其執行交通勤務
      之警員身分，且其係本於發現受處分人有駕車未繫安全帶
      此種違規行為之認知，始將受處分人攔停，並要求受處分
      人出示證件，確定違規人之身分而進行舉發，並未逾越必
      要之程度，與前開釋字第五三五號解釋之意旨，難認有何
      違背。又證人既為依法執行職務之公務員，與受處分人又
      夙無嫌隙，其公正執法應可期待，若非確有違規情事，衡
      情，當無故意設詞誣攀之理。再者，受處分人雖以警察未
      舉證，警察不可能發現其違規云云為辯，惟查，警員劉春
      榮確有發現受處分人未繫安全帶之行為，已見前述，而警
      察舉發交通違規行為，並不以照片為必要之證明方法，若
      強求各種交通違規行為均需以照片為其裁罰依據，事實上
      殆不可行，蓋諸多違規行為之發生難以預期，違規狀態稍
      縱即逝，如闖紅燈（在未設置闖紅燈自動照相儀器之處所
      ）；未戴安全帽之騎士見警攔查，隨即戴上安全帽；未繫
      安全帶之汽車駕駛見警攔查，隨即繫上安全帶等情形，根
      本無法期待此類違規行為均須照相為證，是本件縱然未能
      照相存證，並不影響違規之認定，復參諸受處分人於本院
      訊問時亦自承：「警員開我罰單的理由是未繫安全帶，他
      在八十公尺前攔檢我時候，警察應該看不到我沒有繫安全
      帶，我當時確實沒有繫安全帶，後來警察欄我下來的時候
      ，我已經繫好安全帶」等語，益徵受處分人確有未繫安全
      帶之違規行為，灼然甚明。受處分猶執前詞為辯，顯不足
      採。
（四）又受處分人復以警員開罰單時，所長並不在場，故其無法
      提出異議，該舉發違反道路交通管理事件通知單上有所長
      之職章，該通知單不合法，且員警未設置任何的警告標誌
      ，有違釋字第五三五號意旨云云置辯，惟當日乃是翠峰所
      所長輪休，職務代理人由副所長劉春榮代理，副所長劉春
      榮掣單依法並無不法，此有前述南投縣警察局仁愛分局函
      在卷可稽，縱然受處分人對於警員取締舉發之內容有所爭
      議，尚得依道路交通管理處罰條例第九條、第八十七條規
      定，向處罰機關陳述意見或於接到裁決書之翌日起二十日
      內，向管轄地方法院聲明異議，亦足以符合大法官釋字第
      五三五號解釋保障人民訴訟權之意旨，難認受處分人有何
      訴訟救濟途徑被剝奪之情事，而員警取締交通違規之行為
      ，對於當場不能或不宜攔截製單舉發者，本得逕行舉發，
      道路交通管理處罰條例第七條之二亦有明文規定，非謂須
      先於前方設立警告標誌方得加以舉發，此乃基於交通違規
      之特性而設之規定。受處分上開所辯，並無理由。
四、縱上所述，受處分人確有於上開時、地駕車未繫安全帶之事
    實，從而，原處分機關援引前揭規定，裁處受處分人罰鍰一
    千五百元，其事實認定及法律適用要無違誤，本件異議為無
    理由，應予駁回。
據上論斷，應依道路交通管理處罰條例第八十七條第二項、道路
交通案件處理辦法第十九條，裁定如主文。
中　　華　　民　　國　　96　　年　　5 　　月　　22　　日
                     交通法庭  法　官   蔡美華
上正本證明與原本無異。
如不服本裁定應於送達後五日內向本院提出抗告狀。
                                書記官  劉家瑜
中　　華　　民　　國　　96　　年　　5 　　月　　22　　日
